【裁判字號】    89,交上訴,40
【裁判日期】    890731
【裁判案由】    公共危險等
【裁判全文】
臺灣高等法院高雄分院刑事判決                    八十九年度交上訴字第四號
    上訴人  臺灣高雄地方法院檢察署檢察官
    上訴人
    即被告  乙○○
右上訴人因被告公共危險等案件，不服臺灣高雄地方法院八十八年度訴字第一六三四
號，中華民國八十九年二月二十三日第一審判決（起訴案號：臺灣高雄地方法院檢察
署八十八年度偵字第一五七三三號）提起上訴，本院判決如左：
    主   文
原判決撤銷。
乙○○駕駛動力交通工具肇事，致人受傷而逃逸，處有期徒刑捌月；又過失傷害人，
處有期徒刑參月。應執行有期徒刑拾月。
乙○○被訴「服用酒類，不能安全駕駛動力交通工具而駕駛」部分無罪。
    事   實
乙○○考領有普通小型車駕駛執照，於民國八十八年六月二十三日凌晨（起訴書誤繕
為下午），明知服用酒類後，其吐氣所含酒精成份超過每公升零點二五毫克以上，不
得駕駛任何動力交通工具，且其行車路段係行車速限六十公里之路段，應遵守速限行
車，竟於服用酒類之後（於肇事同日凌晨三時五十九分測試，吐氣所含酒精成份為每
公升零點四一毫克），仍率而駕駛牌照號碼ＸＯ─四三一六號自用小客車上路，沿高
雄市鼓山區○○○路由北往南方向之慢車道行駛，於同日凌晨一時十分許，途經博愛
二路與忠言路設有行車管制號誌之交岔路口時，本應注意在行車速度，應遵照該路段
標誌所示之時速限制不得超過六十公里，並應注意車前狀況，隨時採取必要之安全措
施，且依當時天候雨，夜間有照明，路面有鋪裝快、慢車道，柏油路面溼潤無缺陷，
道路無障礙物，視距尚佳，又依其智識、能力亦無不能注意之情事，乃逾上揭速率限
制，以時速約八十公里以上之速度，在慢車道上超速行駛，又疏未注意車前狀況，並
隨時採取適當、必要、有效之閃避或煞車等安全措施，適有甲○○騎乘輕型機車沿忠
言路，由東往西方向橫越博愛路（含快車道及安全島），欲向左迴轉博愛路由北向南
慢車道上直行行駛，甫騎至上開交岔路口之慢車道上，正左迴轉彎之際，乙○○見狀
煞車不及而自後追撞甲○○所騎乘之輕型機車，甲○○因而彈起並撞及乙○○自用小
客車左前擋風玻璃後滾至該部自用小客車車前昏迷，受有胸部挫傷併顏面擦傷一Ｘ二
公分、左膝擦傷三Ｘ二公分、左手擦傷一Ｘ二公分等傷害。乙○○駕駛動力交通工具
發生前開肇事，致人受傷，竟未停車施救，當場逃逸，並將其所駕駛之自用小客車停
放於高雄市○○區○○路某路邊後，另行搭乘計程車返家，幸經不知名之路人向警方
提供車號，及依現場拾獲之乙○○自用小客車前車頭車牌乙面，為警循線查獲乙○○
，始得知上情。案經被害人甲○○訴由高雄市政府警察局鼓山分局報請臺灣高雄地方
法院檢察署檢察官偵查起訴。
    理   由
甲、有罪部分
一、訊據被告乙○○對於前揭時地服用酒類後駕車，且疏於注意自後追撞告訴人甲○
    ○，並於撞傷告訴人後自事故現場逃逸等情事固坦承不諱，核與告訴人甲○○於
    警訊、偵查及本院審理中指訴之情節相符，參以被告於警訊中供稱：伊因煞車不
    及，撞上告訴人機車後面，致該機車駕駛人整個人飛起來，撞上我車的前擋風玻
    璃，而使該玻璃左面凹陷碎裂而該駕駛人又滾至車前之後，伊因心生害怕，就馬
    上倒車行駛開走現場，亦不知該駕駛人傷勢如何，之後伊將車停放於左營區○○
    路上逕坐計程車回家等語；嗣於偵查中亦自承：飲用十杯啤酒後開車，因尋找廁
    所而未注意告訴人而煞車不及後肇事，後因害怕而於肇事後逃逸等語，復據證人
    即事故處理員警洪添財、朱順利及聖和中醫醫院醫師楊明貴於原審到庭結證述綦
    詳，此外，復有測繪道路交通事故現場草圖、高雄醫學院附設中和紀念醫院甲種
    診斷證明書乙紙（以上在警卷）、聖和中醫醫院八十八年十月十四日聖中醫字第
    ○○二號函附之病歷表影本、私立高雄醫學大學附設中和紀念醫院八十八年十月
    二十六日（八八）高醫附秘字第四四六八號函附病歷影本及高雄市○○○道路交
    通事故調查報告表暨事故現場圖、舉發違反道路交通管理事件通知單、被告交通
    事故現場談話紀錄表、現場照片十二幀在卷可資佐證。且被告為警查獲時其吐氣
    所含酒精濃度已達每公升零點四一毫克，亦有吐氣酒精濃度測試條（序號二二八
    三號、案號○九三九號）乙紙附卷可憑。綜上，足見被告自白與事實相符。至有
    關被告行車速度一節，被告雖矢口否認有超速行駛之情，辯稱：道路交通事故調
    查報告表暨事故現場圖所示之煞車痕並非其所駕駛之自用小客車所遺留云云。惟
    查，證人洪添財於原審到庭結證稱：「（本件車禍發生之煞車痕是否為新痕？）
    是新痕，而且是小型車所留下，我到現場時，告訴人之機車亦在現場，．．．」
    等語，又觀諸本件車禍道路交通事故調查報告表暨事故現場圖所示，本件事故現
    場所遺留之煞車痕二條，均為四十點三公尺，經參考前司法行政部六十二年五月
    九日六二函刑字第四六四○號函轉交通部道路交通安全會報導登六二字第二三二
    號函所附之「一般公路汽車剎車距離、行車速度對照表」換算結果，車禍當時被
    告行車速度應逾時速八十公里以上無訛，被告辯陳未超逾速限云云，殊不足採。
    至被告及告訴人就對方是否闖越紅燈互執一詞，惟此部分查無證據足資證明係被
    告或告訴人闖紅燈，自不能僅憑告訴人片面指述或被告單一供述，遽認被告或告
    訴人有闖紅燈之情事，爰不予具體認定之，附此敘明。
二、按汽車駕駛人飲酒後其吐氣所含酒精成份超過每公升零點二五毫克以上者，不得
    駕車；行車速度，依標誌之規定；汽車行駛時，駕駛人應注意車前狀況，並隨時
    採取必要之安全措施，道路交通安全規則第一百十三條第二款、第九十三條第一
    項前段及第九十四條第三項分別定有明文。經查，被告既考領有普通小型車駕駛
    執照，前揭諸規定自不得諉為不知，且前揭諸規定之義務均為被告應注意並能注
    意之事項，且肇事路段，行車速度不得超過六十公里，有道路交通事故調查報告
    表可查，被告於右揭時地駕車本應注意上揭規定，又被告於肇事後經據報到場處
    理之警員通知始到高雄市政府警察局鼓山分局龍華派出所，接受吐氣酒精濃度之
    測試為每公升零點四一毫克，有道路交通事故調查報告表、舉發道路交通管理事
    件通知單及經被告簽名之序號︰二二八三號、案號︰○九三九號酒精測試條（警
    卷）可憑，足見被告肇事時（即約檢測前三小時餘）其吐氣酒精濃度必然不低於
    每公升０．四一毫克，而依肇事路段當時天候雨，惟夜間有照明，肇事路段有鋪
    裝快、慢車道，柏油路面溼潤無缺陷，道路無障礙物，視距尚佳，又依被告之智
    識、能力亦無不能注意之情事，乃竟於服用酒類後，其吐氣所含酒精成份至少每
    公升零點四一毫克（於肇事同日凌晨三時五十九分測試），未遵守上揭速率限制
    ，以時速八十公里以上之速度，在慢車道上超速行駛，亦疏於注意車前狀況，並
    隨時採取適當、必要、有效之閃避或煞車等安全措施，自後追撞告訴人騎乘之輕
    型機車，致肇事使告訴人受傷，其有過失，已經明顯。是本件事證已臻明確，被
    告犯行洵堪認定。
三、核被告所為係犯刑法第二百八十四條第一項前段之普通過失傷害罪及同法第一百
    八十五條之四駕駛動力交通工具肇事，致人受傷而逃逸罪。按刑法過失傷害罪係
    針對行為人應注意、能注意、而不注意之過失行為予以非難，而八十八年四月廿
    一日增訂之同法第一百八十五條之四之肇事致人死傷逃逸罪，則以處罰肇事後逃
    逸之駕駛人為目的，犯罪評價上，駕駛動力交通工具肇事，致人受傷而逃逸罪，
    所侵害之法益，俾促使駕駛人於肇事後能對被害人即時救護，以減少死傷，是該
    罪之成立祗以行為人有駕駛動力交通工具肇事致人死傷而逃逸之事實為已足，至
    行為人之肇事是否有過失，則非所問，二者之立法目的及犯罪構成要件截然不同
    ，且駕駛人之肇事逃逸，係在其過失行為發生後，為規避責任，乃另行起意之另
    一行為，故行為人之過失犯行與其肇事致人於死傷逃逸之行為，應屬併罰關係，
    故該二罪，應分論併罰。公訴意旨認上開二罪間係想像競合犯，尚有未洽。被告
    酒醉駕車（被告飲酒後其吐氣所含酒精成份超過每公升零點二五毫克以上者，依
    道路交通安全規則第一百十三條第二款不得駕車），因而致人受傷，依法應負刑
    事責任者，依道路交通管理處條例第八十六條第一項規定，加重其刑，是上開過
    失傷害罪部分應加重其刑。被告上開所犯二罪，犯罪事證既明，原審法院對其論
    罪科刑固非無見。惟查，駕駛人酒醉駕車，因而致人受傷，依法應負刑事責任者
   ，依道路交通管理處條例第八十六條第一項規定，固應加重其刑，然此之所謂「
    應負刑事責任者」，應係指針對駕車致人死傷之事實，所應負之刑事責任，換言
    之即就駕車肇事所生過失犯刑責部分有其適用耳，至就駕車肇事後另行起意之遺
    棄刑責則不與之，原審法院既論上開二罪係分論併罰，於論述酒醉駕車，因而致
    人受傷，依法應負刑事責任者，應加重其刑之理由時，未加區分究係何罪部分或
    所犯全部之罪均加重其刑，即陷於不明，於法自有違誤。且被告所犯刑法第一百
    八十五條之四肇事遺棄罪，係以「駕駛動力交通工具肇事，致人受傷而『逃逸』
    」為其犯罪構成要件，原審僅於犯罪事實欄中記載「肇事後，原應依道路交通管
    理處罰條例第六十二條第一項前段規定，應採取救護或其他必要措施，並向警察
    機關報告，不得駛離，旋因自己心生害怕，遂另起犯意，隨即『倒車駛離』現場
    」等語，按諸『倒車駛離』與『逃逸』之用語，在語意上仍有差異，若未予明確
    記載，難謂符合犯罪構成要件事實之載明，是被告上訴意旨就此二罪部分上訴意
    旨固未為上開指摘，但原判決就此二罪部分既有上開可議之處，自應由本院撤銷
    改判。審酌被告既考領有普通小型車駕駛執照，則明知酒後精神常較不清晰，發
    生車禍之機率，較未飲酒者為高，詎仍為駕駛自用小客車，不啻對他人已產生立
    即侵害之高度危險性，亦自陷於危險狀態中，且嚴重侵害道路交通往來安全，竟
    又因超速煞車不及而肇事，復於肇事後逃逸，致被害人生命救治有所危害，且迄
    今仍未與告訴人達成民事上之和解，及告訴人受傷之程度等一切情狀，就上開二
    罪，分別量處如主文第二項所示之刑，並另定其應執行刑。
乙、無罪部分
一、另公訴意旨認被告酒後已達「不能安全駕駛」程度，仍駕駛自小客車，另犯有刑
    法第一百八十五條之三規定所謂「不能安全駕駛」罪嫌云云。
二、經查，刑法第一百八十五條之三規定所謂「不能安全駕駛」，乃抽象危險犯，固
    不以發生具體危險為必要，且對於呼氣酒精濃度已達每公升零點五五毫克（○．
    五五ＭＧ／Ｌ）以上，肇事率為一般正常人之十倍，認為已達不能安全駕車之標
    準，此業經法務部八十八年五月十八日法八八檢字第○○一六六九號函告週知，
    本件卷附被告為警查獲時其吐氣所含酒精成份測試，其呼氣酒精濃度已達每公升
    零點四一毫克，已如前述，此一卷附客觀數據顯與上開本於科學數據檢討出之不
    能安全駕駛標準，尚有未逾越標準情事，固然系爭對被告之呼氣酒精濃度檢測係
    肇事後近三小時間距方檢測，但其檢測時間之三小時餘前酒後呼氣酒精濃度如何
    ，事涉被告個人體質、代謝能力及該三小時餘時間差距期間是否有解酒、排泄、
    點滴浠釋等解免呼氣酒精濃度等變數，其依一般醫學常識，亦難以客觀醫學數據
    以反推方式求得明確之被告駕車上路時確實呼氣酒精濃度如何，況上開「呼氣酒
    精濃度每公升零點五五毫克（○．五五ＭＧ／Ｌ）」數據僅是「不能安全駕駛」
    之一般參考依據，實際上駕駛人是否確然達「不能安全駕駛」程度，猶事涉駕駛
    人個人體質即一般俗稱「酒量」之差異，是認定上，允宜於查獲駕車當時即進行
    駕駛人開車行為異常與否之觀察，並就駕駛人之四肢穩定度、神智清析度及其他
    酒後之反應狀況反應為觀察，本件不僅未為上述之測試，且查獲時距離駕車時間
    已相距逾三小時以上，已難回復檢驗，自難僅依上開事後之未逾標準檢測結果，
    遽為推斷被告駕車上路時已然達不能安全駕駛程度。此外復查無其他積極證據足
    認被告酒後駕車有何達不能安全駕駛之情，自屬犯罪不能證明，原審法院未予詳
    查，遽對其論罪科刑，即有未合，被告上訴意旨否認犯罪，自有理由，應由本院
    就不能安全駕駛罪部分及所定執行刑部分撤銷改判，並改諭知不能安全駕駛罪部
    分無罪。
據上論斷，應依刑事訴訟法第三百六十九條第一項前段、第三百六十四條、第三百零
一條第一項、第二百九十九條第一項，刑法第二百八十四條第一項前段、第一百八十
五條之四，第五十一條第五款，道路交通管理處罰條例第八十六條第一項，罰金罰鍰
提高標準條例第一條前段，判決如主文。
本案經檢察官朱文彬到庭執行職務。
中    華    民    國     八十九     年       七       月     三十一     日
                              臺灣高等法院高雄分院刑事第八庭
                                  審判長法官  郭雅美
                                        法官  莊飛宗
                                        法官  洪兆隆
右正本證明與原本無異。
肇事遺棄罪部分如不服本判決，應於判決送達後十日內向本院提出上訴狀，其未述
理由者並應於提出上訴狀後十日內向本院補提理由書（應附繕本)。
其餘部分不得上訴。
                                      書記官  葉淑華
中    華    民    國     八十九     年       八       月       一       日
附錄：本判決論罪科刑法條全文
刑法第一百八十五條之三
  服用毒品、麻醉藥品、酒類或其他相類之物，不能安全駕駛動力交通工具而駕駛者
  ，處一年以下有期徒刑、拘役或三萬元以下罰金。
刑法第二百八十四條第一項
  因過失傷害人者，處六月以下有期徒刑、拘役或五百元以下罰金。致重傷者，處一
  年以下有期徒刑、拘役或五百元下罰金。
刑法第一百八十五條之四
  駕駛動力交通工具肇事，致人死傷而逃逸者，處六月以上五年以下有期徒刑。
道路交通管理處罰條例第八十六條第一項
  汽車駕駛人，無駕駛執照駕車、酒醉駕車、吸食毒品或迷幻藥駕車、行駛人行道或
  行經行人穿越道不依規定讓行人優先通行，因而致人受傷或死亡，依法應負刑事責
  任者，加重其刑至二分之一。
原應依道路交通管理處罰條例第六十二條第一項前段規定，應採取救護或其他必要措
施，並向警察機關報告，不得駛離，旋因自己心生害怕，遂另起犯意，隨即倒車駛離
現場，
                                                                        Ｇ


司法院資訊處製作；財團法人民間司法改革基金會備份。
